臺灣臺東地方法院刑事判決　　　　　　　 100年度訴字第78號
公　訴　人　臺灣臺東地方法院檢察署檢察官
被　　　告　王志良
選任辯護人　蕭芳芳律師
上列被告因違反森林法案件，經檢察官提起公訴（100年度偵字
第526號），被告於準備程序中為有罪之陳述，經本院合議庭裁
定改由受命法官獨任進行簡式審判程序，判決如下：
    主  文
王志良犯森林法第五十二條第一項第一款之竊取森林主產物罪，
處有期徒刑拾月，併科罰金新臺幣拾壹萬肆仟元，罰金如易服勞
役，以新臺幣壹仟元折算壹日。扣案之鏈鋸壹臺，沒收之。
    犯罪事實
一、王志良前於民國94年間，因施用第二級毒品案件，經本院於
    94年7月29日以94年度東簡字第257號判決判處有期徒刑4月
    ，並於同年8月15日確定，嗣於同年11月25日易科罰金執行
    完畢。復於99年間，因違反森林法等案件，經本院以99年度
    訴字第209號判決判處有期徒刑7月、3月，定應執行有期徒
    刑8月，並經臺灣高等法院花蓮分院以100年度上訴字第56號
    判決駁回上訴確定；又因違反森林法案件，經本院以99年度
    訴字第219號判決判處有期徒刑8月確定（不構成累犯）。詎
    仍不知悔改，明知位於行政院農業委員會林務局臺東林區管
    理處（下稱臺東林管處）臺東事業區第6林班地（座標位置
    ：X253946、Y0000000；屬保安林），係屬國有林地，未經
    主管機關之許可，不得任意採取國有林之森林主產物，竟基
    於意圖為自己不法所有之犯意，於民國100年2月25日上午10
    時許攜帶其所有客觀上具危險性而足供兇器使用之之鏈鋸1
    臺上山，並於同日中午12時許進入上開林班地內，以上開鏈
    鋸切割牛樟木。嗣於同日下午2時40分許，在該處所維修鏈
    鋸時，為警當場查獲，並在現場扣得由王志良切割好之牛樟
    木3塊（共0.19立方公尺，山價為新臺幣(下同)2萬8500元）
    及鏈鋸1臺，始悉上情。
二、案經臺東縣警察局臺東分局報請臺灣臺東地方法院檢察署檢
    察官偵查起訴。
    理  由
一、上開犯罪事實，業據被告王志良於警詢、偵查中、本院訊問
    、準備程序及審理中坦承不諱，核與證人蔡培薰於警詢證述
    之情節相符，復有贓物認領保管單、內政部警政署森林暨自
    然保育警察隊臺東分隊扣押物品目錄表、內政部警政署森林
    暨自然保育警察隊臺東分隊搜索扣押筆錄、森林暨自然保育
    警察隊執行拘提逮捕告知本人通知書、臺東林管處會同臺東
    縣警察查獲林政案件會勘紀錄、王志良於臺東第6林班地違
    反森林法-查獲地點位置圖、臺東林管處知本工作站遺留木
    （贓物）數量明細表、現場照片6張及臺東林管處100年3月
    22日東作字第1007101779號函暨函附之森林主副產物被害價
    格查定書等在卷可按，並有扣案之牛樟木3塊及鏈鋸1臺可資
    佐證，足認被告之自白與事實相符。本件事證明確，被告之
    犯行洵堪認定。
二、論罪科刑：
(一)按森林法第52條之加重竊取森林主產物罪，為同法第50條竊
    取森林主產物罪之特別規定，依特別法優於普通法及從重處
    斷之原則，自應優先適用森林法第52條之規定處斷。又森林
    法第52條與刑法第321條均屬森林法第50條與刑法第320條加
    重條件之情形，並非犯罪構成要件之變更，是倘被告攜帶兇
    器竊取森林主（副）產物而兼有森林法第52條各款情形者，
    應屬法規競合，因森林法第52條與刑法第321條之法定本刑
    ，有期徒刑部分均為6月以上5年以下，惟森林法第52條之法
    定本刑尚應併科罰金，兩相比較，自以森林法第52條之規定
    為重，依重法優於輕法之原則，應優先適用森林法第52條之
    規定處斷（最高法院96年度臺非字第65號判決要旨可資參照
    ）。查被告竊取上開森林主產物時攜帶鏈鋸1臺持以盜伐森
    林主產物等情，業經被告供明在卷，而上開物品屬金屬材質
    ，質地堅硬鋒利，在客觀上既足以對人之生命、身體、安全
    構成威脅，揆諸上揭說明，要屬刑法第321條第1項第3款所
    稱之兇器無訛，被告攜帶並以之為行竊工具，雖亦同時符合
    森林法第50條之竊取森林主產物罪，應依刑法第321條第1項
    第3款之攜帶兇器竊盜罪論處，惟依上開說明，仍應優先適
    用重法之森林法第52條第1項第1款之規定論罪。
(二)按竊盜罪之「竊取」，須破壞他人原有對於動產之持有支配
    關係，並進而建立新的持有支配關係始得成立，是學說及實
    務對於竊盜罪既遂與未遂之區別，即以原持有支配關係已否
    破壞及新持有支配關係已否建立為斷；易言之，應以所竊之
    物是否移入自己實力支配之下為標準，學說稱此為支配或掌
    握理論。又行為人所竊之樹木，既經砍伐倒地，不得謂非已
    移入於自己實力支配之下，其竊盜行為即已完成，自難因其
    贓木尚未搬離現場，而謂為竊盜未遂，最高法院49年臺上字
    第939號判例意旨參照。本件被告王志良經警查獲時，其已
    將牛樟木切鋸成3塊並置於可以搬動之狀態，業據被告陳明
    在卷，揆諸上開判例及說明，本件自屬既遂，不因牛樟木是
    否搬離現場而有影響。
(三)核被告王志良所為，係犯森林法第52條第1項第1款之加重竊
    取森林主產物罪。爰審酌被告正值壯年，竟罔顧自然生態維
    護之不易，恣意竊取森林主產物，對國家財產及森林保育工
    作均造成相當程度之損害，且已有2次違反森林法之犯行，
    素行不佳，惟念及其所盜取之森林主產物業經臺東林管處知
    本工作站領回，且於犯後坦白承認，態度非惡，兼衡酌被告
    之動機、目的、手段、竊取森林主產物之種類、數量、生活
    狀況、智識程度等一切情狀，量處如主文所示之刑。
(四)又犯森林法第52條之加重竊取森林主、副產物罪，應併科之
    罰金以贓額2倍以上5倍以下為其額度；所謂「贓額」係指其
    竊取之森林主、副產物之價額（最高法院86年度臺上字第65
    66號判決意旨參照），且贓額之計算，係以山價為準，並不
    以交易價格之市價為準；如係已就贓物加工或搬運者，自須
    將該項加工與搬運之費用，扣除計算（最高法院81年度臺上
    字第1758號判決、47年度臺上字第1095號判例意旨參照）。
    另森林法第52條第1項之竊取森林主副產物罪，關於併科罰
    金部分，係以贓額（即山價）之倍數（2倍至5倍）為準據，
    自屬刑法第33條第5款之特別規定（最高法院95年度臺上字
    第2020號判決意旨參照）。查上揭森林主產物即牛樟木3塊
    之山價（市價扣除生產費）為2萬8500元，有臺東林管處100
    年3月22日東政字第1007101779號函暨函附之森林主副產物
    被害價格查定書在卷可稽。爰依森林法第52條第1項之規定
    ，併科贓額即該查定價格4倍如主文所示之罰金，並就被告
    罰金刑部分，諭知易服勞役之折算標準。末按扣案之鏈鋸1
    臺，係被告王志良所有並供其犯罪所用之物，業據被告陳明
    在卷，應依刑法第38條第1項第2款規定宣告沒收。至若未扣
    案之汽油、機油各1瓶，雖係被告所有供犯罪所用之物，惟
    並未扣案，且業經被告丟棄，衡情應已滅失，爰不另為沒收
    之宣告。
據上論斷，應依刑事訴訟法第273條之1第1項、第299條第1項前
段，森林法第52條第1項第1款，刑法第11條前段、第42條第3項
前段、第38條第1項第2款，判決如主文。
本案經檢察官劉仲慧到庭執行職務。
中    華    民    國  100    年     4    月    15    日
                  刑事第四庭    法  官  郭世顏
以上正本證明與原本無異。
如不服本判決應於收受送達後10日內向本院提出上訴書狀，並應
敘述具體理由；其未敘述上訴理由者，應於上訴期間屆滿後20日
內向本院補提理由書（均須按他造當事人之人數附繕本）。「切
勿逕送上級法院」。告訴人或被害人對於本判決如有不服，請書
具不服之理由狀，請求檢察官上訴者，其上訴期間之計算係以檢
察官收受判決正本之日期為準。
                                書記官  姚佳華
中    華    民    國   100    年    4     月    15    日
附錄本案論罪科刑法條
森林法第52條
（加重竊取森林主、副產物罪）
竊取森林主、副產物而有左列情形之一者，處 6 月以上 5 年以
下有期徒刑，併科贓額 2 倍以上 5 倍以下罰金：
一、於保安林犯之者。
二、依機關之委託或其他契約，有保護森林義務之人犯之者。
三、於行使林產採取權時犯之者。
四、結夥二人以上或僱使他人犯之者。
五、以贓物為原料，製造木炭、松節油、其他物品或培植菇類者
    。
六、為搬運贓物，使用牲口、船舶、車輛，或有搬運造材之設備
    者。
七、掘採、毀壞、燒燬或隱蔽根株，以圖罪跡之湮滅者。
八、以贓物燃料，使用於礦物之採取，精製石灰、磚瓦或其他物
    品之製造者。
前項未遂犯罰之。
第 1 項第 5 款所製物品，以贓物論，沒收之。